臺灣高等法院高雄分院刑事判決　　　　 100年度上訴字第67號
上　訴　人　臺灣屏東地方法院檢察署檢察官
被　　　告　蕭志平
選任辯護人　林朋助律師
上列上訴人因被告殺人未遂案件，不服臺灣屏東地方法院99年度
訴字第257 號中華民國99年12月9 日第一審判決（起訴案號：臺
灣屏東地方法院檢察署99年度偵字第1501號），提起上訴，本院
判決如下：
     主  文
上訴駁回。
     理  由
一、公訴意旨略以：被告蕭志平前為王昭美之養子，其於民國99
    年2 月15日13時45分許，駕駛車牌9S-1667 號自用小客車到
    達王昭美、蕭秋菊及蕭綵縈等人共同居住之蕭盛螳所有坐落
    屏東縣屏東市○○路18號住宅前，欲尋找王昭美詢問事情，
    惟因不滿王昭美等人曾經不願意為其開門之細故，其明知王
    昭美、蕭秋菊及蕭綵縈等人居住在上開住宅內，如駕駛汽車
    高速撞擊上開住宅大門，可能撞擊居住在內王昭美、蕭秋菊
    及蕭綵縈等人，導致王昭美等人死亡之結果，竟萌撞擊上開
    住宅大門，即使導致居住其內之王昭美等人死亡及上開住宅
    大門毀損，亦在所不惜之未必故意，仍單獨駕駛上開自用小
    客車，高速直接撞擊上開住宅大門，致令上開住宅四扇玻璃
    門及二扇紗門損壞而不堪使用（毀損部分業經告訴人撤回告
    訴，並經原審諭知不受理在案），居住在內之王昭美等人則
    因待在房間內，使倖免於遭撞擊死亡，因認被告有犯刑法第
    271 條第2 項、第1 項之殺人未遂罪嫌。
二、按犯罪事實應依證據認定之，無證據不得認定犯罪事實；不
    能證明被告犯罪者，應諭知無罪之判決，刑事訴訟法第154
    條第2 項、第301 條第1 項分別定有明文。次按認定不利於
    被告之事實，須依積極證據，苟積極證據不足為不利於被告
    事實之認定時，即應為有利於被告之認定，更不必有何有利
    之證據；且被告否認犯罪所持之辯解縱屬不能成立，仍非有
    積極證據足以證明其犯罪行為，不能遽為有罪之認定；而認
    定犯罪事實所憑之證據，雖不以直接證據為限，間接證據亦
    包括在內，然而無論直接或間接證據，其為訴訟上之證明，
    須於通常一般之人均不致有所懷疑，而得確信其為真實程度
    者，始得據為有罪之認定，倘其證明尚未達此一程度，而有
    合理懷疑存在時，事實審法院復就其心證上理由予以闡述，
    敘明其如何無從為有罪之確信，因而為無罪之判決，尚不得
    任意指為違法（最高法院30年上字第816 號判例、30年上字
    第1831號判例、76年台上字第4986號判例意旨參照）。
三、公訴人認被告涉犯前開殺人未遂犯行，係以證人蕭盛螳、王
    昭美之證述及扣押筆錄、扣押物品目錄表、照片等資料為其
    主要論據。訊據被告堅決否認有何殺人未遂犯行，辯稱：我
    想進去找王昭美談一下，當時有先下車察看，前廳是神明廳
    ，裡面沒有人，我一時氣憤才把門撞開，我沒有殺人的意思
    等語。經查：
  (一)證人王昭美於偵訊及原審審理證稱：被告撞門時我和蕭秋菊
    、蕭綵縈都不在神明廳，都在房間裡面，神明廳沒有人，那
    邊沒有椅子，沒有人會坐在那邊。我在房間睡覺，聽到碰一
    聲，出來發現強化玻璃破了，我很生氣就去報警，當時蕭秋
    菊在二樓房間睡覺，我有叫她下來，被告進來房屋沒有吵架
    ，那天天氣很好，從外面可以看到裡面，如果有人在神明廳
    進出可以看見，我是因為聽到碰一聲才嚇到，願意原諒被告
    ，我和被告還有往來，他會來家裡玩等語明確（偵卷第18頁
    ，原審卷第131 至132 頁）。核與證人蕭秀菊於原審審理證
    稱：當時我和蕭綵縈在二樓房間上網，聽到碰一聲很大聲，
    以為是放鞭炮，就下樓察看，發現門被撞壞倒下來，我沒有
    感到害怕，只是想說是誰撞壞的，被告後來有進去屋內，沒
    有發生爭吵，從外面可以看到神明廳的情況，撞壞的地方是
    神明廳，除了拜拜以外沒有人會去等情相符（原審卷第133
    頁）。查證人王昭美、蕭秋菊就本件犯行而言，與被告處於
    對立之地位，衡情當無特意迴護被告之必要，其等上開證詞
    ，應屬真實可採，足徵被告駕車撞毀大門之處，係一少人使
    用之神明廳，除了拜拜以外，其他時間不會有人進出，且當
    時並無任何人在場，上開2 位證人亦未因此受到恐嚇驚嚇無
    誤。
  (二)證人蕭盛螳於警詢及偵訊證稱：被告撞壞之處是神明廳，從
    屋外可以看到屋內情形，我家有裝監視器，我有看監視器畫
    面，被告當時有下車察看一眼，馬上就上車，車子就直接衝
    進去等語詳實（警卷第5 頁，偵卷第18頁），復有現場照片
    6 張附卷可稽（警卷第18至20頁）。查證人蕭盛螳為被害人
    ，當無任意陳述對被告有利言語之理，其前揭證言，應信屬
    實。依據其上開所證，被告開車衝撞大門之前曾下車察看，
    參以證人蕭盛螳、王昭美、蕭秋菊前開證言，足見被告在屋
    外可以清楚看見屋內情形，當時神明廳空無一人，業如前述
    ，是難認被告在知悉神明廳空無一人之情狀下始開車撞毀大
    門之舉有何殺人犯意可言。
  (三)按殺人未遂罪之成立，以有戕害他人生命之故意，著手於殺
    害行為之實行而未發生死亡之結果為要件，倘缺乏此種故意
    ，要難遽以殺人未遂論處（最高法院48年台上字第33號、47
    年台上字第1364號判例意旨參照）。依據前揭證人所述，被
    告係在下車察看得知神明廳內無人在場之情形下，始開車衝
    撞破壞大門，當場既無任何被害客體存在，自難認定被告主
    觀上有何殺人故意可言。
  (四)綜上所述，被告所辯上情，堪以採信。此外，復查無其他確
    切之證據足證被告有公訴人所指之上開犯行，依上開判例之
    意旨，應認不能證明被告犯罪，則原審所為被告此部分無罪
    之諭知，尚無不當。公訴人上訴意旨，雖指稱：被告於99年
    2 月16日於原審羈押庭中已自承：「我認為他們應該在家。
    」、「我連門鈴都沒有按。」及「幾秒鐘的時間，我不能否
    認會有人走出來。」等語，參酌證人蕭盛螳證稱：「他人有
    下車看一眼，馬上就上車，車子就直接衝進去，他不是抵著
    門，慢慢把門撞開而已。」及「（你確定他並不是慢慢開進
    去撞的？）是。他是用衝的。」等語明確，且證人王昭美亦
    證稱：「（蕭盛螳說的正確嗎？）正確。（撞時，你人在嗎
    ？）我在，那時還有我二個女兒蕭秋菊及蕭綵縈。但我們人
    都不在客廳，都在我們房間，我的房間在被撞的客廳旁。」
    等語無訛，被告僅看一眼，隨即開車衝撞現供人使用之住宅
    大門前，即已知可能有人走出來，猶仍執意駕車快速衝撞，
    並飾詞辯稱伊係慢慢把門擠開云云，足見其主觀上已具有可
    能導致他人死亡之結果，亦在所不惜之未必故意甚明等詞。
    惟查被告係在下車察看得知神明廳內無人在場之情形下，始
    開車衝撞破壞大門，足見被告主觀上並無殺人之意思，至為
    明確。自不能以推測、擬制之詞，遽入人罪，公訴人上訴意
    旨，仍執前詞，指摘原審此部分判決不當，為無理由，應予
    駁回。
據上論斷，應依刑事訴訟法第368條，判決如主文。
本案經檢察官蔡國禎到庭執行職務。
中    華    民    國   100    年    4     月    28    日
                  刑事第七庭    審判長法  官  莊飛宗
                                      法  官  蔡廣昇
                                      法  官  謝宏宗
以上正本證明與原本無異。
檢察官如不服本判決應於收受本判決後10日內向本院提出上訴書
狀，其未述上訴理由者，並得於提起上訴後10日內向本院補提
理由書狀（均須按他造當事人之人數附繕本) 「切勿逕送上級法
院」。
中    華    民    國    100   年    4     月     29   日
                                      書記官  蘇恒仁